【裁判字號】    90,婚,523
【裁判日期】    900706
【裁判案由】    履行同居
【裁判全文】
臺灣高雄地方法院民事判決  九十年度婚字第五二三號
    原      告  乙○○
    被      告  甲  ○
右當事人間請求履行同居事件，本院判決如左：
    主    文
原告之訴駁回。
訴訟費用由原告負擔。
    事    實
甲、原告方面：
  一、聲明：求為判決被告應與原告同居。
  二、陳述：
      兩造於民國八十八年四月二十八日在大陸地區湖南省結婚，而被告於來台後翌
      日即離家出走，迄今行蹤不明，其拒與伊同居，顯未履行夫妻互負同居之義務
      ，為此乃依法提起本訴，請求判令被告應與原告同居。
  三、證據：提出結婚公證書、財團法人海峽交流基金會證明等件為證。
乙、被告方面：
    本件不經言詞辯論，被告部分無事實之記載。
丙、本院依職權向內政部警政署入出境管理局調取被告入出境及入境申請等資料。
    理    由
一、按夫妻之一方，為台灣地區人民，一方為大陸地區人民者，其結婚或離婚之效力
    ，依台灣地區之法律，台灣地區與大陸地區人民關係條例第五十三條定有明文。
    經查，本件被告即妻為大陸地區人民，原告即夫乃為中華民國國民乙節，此有戶
    籍謄本、結婚公證書等件附卷可按，而夫妻有同居之義務係屬婚姻效力問題，故
    依前揭規定，本件自應適用台灣地區之法律，合先敘明。
二、次按原告之訴，依其所訴之事實，在法律上顯無理由者，法院得不經言詞辯論，
    逕以判決駁回之，民事訴訟法第二百四十九條第二項訂有明文，另按大陸地區人
    民非經主管機關許可，不得進入台灣地區，而大陸地區人民申請進入臺灣地區，
    應備旅行證申請書、保證書等文件，且該保證書之保證人須為臺灣地區人民之有
    能力保證之親屬或代申請單位之負責人、有正當職業之公民者始得為之，臺灣地
    區與大陸地區人民關係條例第十條第一項、大陸地區人民進入台灣地區許可辦法
    第十三條、第十五條第一項亦分別著有規定。本件原告主張兩造係於上開時日在
    大陸地區結婚之夫妻，而被告於來台後翌日即離家出走，迄今行蹤不明拒不履行
    同居義務等情，固據其提出戶籍謄本、結婚公證書等件為證，惟查，本件被告乃
    係經原告出具保證書，並由其委由訴外人鄭伊智代向入出境管理局申辦出入境手
    續後，而以探親之名義於八十八年八月二十一日由高雄機場入境，嗣其乃因非法
    工作而經本國於八十九年二月十五日強制遣返乙節，此有內政部警政署入出境管
    理局出入境紀錄、中華民國臺灣地區補出境申請書、許可先行入出境通知單、中
    華民國台灣地區旅行證延期申請書、大陸地區人民進入臺灣地區旅行證申請書、
    保證書、委託書等在卷可稽，而原告於被告遭強制遣返後迄未再向主管機關申請
    被告入境乙節，亦經原告所自承，是本件被告既係強制遣返出境，惟其因係大陸
    地區人民，未經主管機關許可本不得進入臺灣地區，而其入境之申請乃須備有在
    台灣地區之親屬等一人所出具之保證書始得為之，今原告既未出具保證書予被告
    持以申請入境，或逕由其代為申請入境，被告於出境後本即無法再行進入台灣地
    區以履行其與原告之同居義務，其未與原告同居係因兩岸現實狀況及原告未協助
    其申請入境以致，其不能同居自有正當之理由，從而，本件原告本於現存之夫妻
    關係請求被告履行同居之義務，其在法律上顯無理由，爰不經言詞辯論，逕以判
    決駁回原告之訴。
三、據上論結，本件原告之訴為無理由，合依民事訴訟法第二百四十九條第二項、第
    七十八條，判決如主文。
中      華      民      國    九十      年      七      月      六      日
                                    台灣高雄地方法院民事第五庭
~B法      官  黃宏欽
右為正本，係照原本作成。
如不服本判決，應於送達後廿日內，向本院提出上訴狀。
中      華      民      國    九十      年      七      月      六      日
~B法院書記官  張乃昇


司法院資訊處製作；財團法人民間司法改革基金會備份。
